最高法院民事裁定　　　　　　　　　 106年度台抗字第1313號
抗　告　人　甲○○
上列抗告人因與乙○○間請求確認遺囑無效事件，對於中華民國
106年9月14日臺灣高等法院裁定（106年度家上字第234號），提
起抗告，本院裁定如下：
    主  文
抗告駁回。
抗告訴訟費用由抗告人負擔。
    理  由
按訴訟標的之價額，由法院核定。核定訴訟標的之價額，以起訴
時之交易價額為準；無交易價額者，以原告就訴訟標的所有之利
益為準。民事訴訟法第77條之1第1項、第2 項定有明文。本件相
對人以抗告人為被告向臺灣臺北地方法院（下稱臺北地院）起訴
請求確認遺囑無效（案號：105年度家訴字第82 號）。臺北地院
判決確認被繼承人丙○○於民國104年1月21日所為之遺囑無效。
抗告人提起上訴。原法院以：確認遺囑無效之訴，究屬因財產權
或非因財產權涉訟，端視遺囑之內容而定，如遺囑內容係有關非
財產上之權利義務關係者（如指定遺囑執行人、指定未成年子女
之監護人等），核屬非因財產權訴訟；遺囑內容為關於財產上權
利義務者，則為因財產權涉訟。兩造間請求確認遺囑無效事件，
相對人請求確認其被繼承人丙○○關於遺產處分所預立之遺囑無
效，屬財產權訴訟，訴訟標的價額應以相對人因該遺囑不生效力
所得受之客觀上利益定之，即以其對丙○○遺產應繼分與特留分
之差額為計算標準。丙○○遺產總額為新臺幣（下同）2億1,804
萬5,803 元，法定繼承人為其兄弟姐妹即相對人與第三人丁○○
、戊○○，相對人應繼分為7,268萬1,934元，特留分為2,422 萬
7,311元，兩者差額即4,845萬4,623 元為本件訴訟標的之價額，
應徵第二審裁判費65萬7,672元，扣除抗告人已繳納之2 萬6,002
元，尚不足63萬1,670元，限抗告人於裁定送達後7日補繳63萬1,
670 元。查相對人係主張丙○○之遺囑侵害其應繼分，訴請確認
該遺囑無效，自屬因財產權涉訟，原法院依上開法條規定核定其
訴訟標的之價額，於法並無不合。抗告意旨，指摘原法院核定不
當，聲明廢棄，非有理由。又命補繳裁判費之裁定，為法院於訴
訟程序進行中所為之裁定，依民事訴訟法第483 條規定，不得抗
告。原法院命抗告人補繳第二審裁判費之裁定，依法不得抗告。
抗告人對之提起抗告，為非合法。
據上論結，本件抗告一部為無理由，一部為不合法。依民事訴訟
法第495條之1第1項、第449條第1項、第444條第1項、第95 條、
第78條，裁定如主文。
中    華    民    國   106    年    12    月    14    日
                      最高法院民事第二庭
                          審判長法官  陳  國  禎  
                                法官  鄭  雅  萍  
                                法官  鄭  純  惠  
                                法官  林  金  吾  
                                法官  黃  國  忠  
本件正本證明與原本無異
                                      書  記  官 
中    華    民    國   106    年    12    月    27    日